【裁判字號】    92,交訴,59
【裁判日期】    920630
【裁判案由】    過失致死
【裁判全文】
臺灣屏東地方法院刑事判決                          九十二年度交訴字第五九號
    公  訴  人  臺灣屏東地方法院檢察署檢察官
    被      告  丙○○
    被      告  乙○○
右列被告等因過失致死案件，經檢察官提起公訴（九十二年度偵字第一七六三號），
本院判決如左：
     主  文
丙○○從事業務之人，因業務上之過失致人於死，處有期徒刑捌月。
乙○○因過失致人於死，處有期徒刑柒月。
     事  實
一、丙○○考領有小型車駕駛執照，受僱於台中「尚寰汽車材料有限公司」，負責駕
    車在外招攬客戶擴展業務之工作，駕駛汽車為其附隨之輔助事務。乙○○所有之
    汽車駕駛執照則為公路監理機關吊銷，不得再為駕駛行為。
二、丙○○於民國九十二年三月十日凌晨零時二十分許，駕駛車牌號碼ＴＬ－七○七
    七號自小客車，沿屏東縣鹽埔鄉○○路往新園鄉由西向東方向行駛，欲至新園鄉
    訪友，行經設有閃光紅燈號誌之洛寧路與四維路交岔路口時（洛寧路為支線道，
    四維路為幹線道），本應注意車輛行經設有燈光號誌之交岔路口時，應依該閃光
    紅燈之指示，先停於路口，讓幹道車優先通行，且認為安全時，方得續行，而依
    當時之天候晴天、該處路面乾燥、無障礙物，夜間有照明設備，視距良好等情，
    並無不能注意之情事，詎竟疏未注意停車，禮讓幹道之車輛先行，仍貿然駕車前
    進；適有乙○○駕駛車牌號碼ＶＪ－四○一一號自小客車，附載甲○○（坐於右
    前座）、許嘉項（坐於左後座）二人，沿屏東縣鹽埔鄉○○路往永隆由南往北方
    向行駛，欲返回位於後庄之住處，行經設有閃光黃燈之上開交岔路口時，亦疏未
    注意依閃光黃燈之指示，減速接近，注意安全，小心通過，仍輕率以時速約四十
    公里之速度駕車前行，丙○○駕車通過交岔路口發現乙○○駕駛之汽車時，已經
    閃避不及，丙○○駕駛之汽車車頭直接衝撞乙○○所駕駛之汽車左後車門處，乙
    ○○所駕駛之汽車因此失控再衝撞附近民宅屋側，坐於左後座之許嘉項遭受撞繫
    ，受有頭部外傷及外傷性腦內出血等傷害，經送醫後延至同年三月十三日十八時
    許不治死亡。丙○○、乙○○於犯罪未被有偵查權之機關覺前，即委託路人打電
    話向警方報案，並向前來處理車禍事宜之警員自首犯罪及接受裁判。
三、案經檢察官相驗後自動檢舉偵查起訴。
     理  由
一、被告丙○○、乙○○於上述時地駕車肇事致人於死等事實，分別經被告丙○○、
    乙○○於偵查中及本院審理時坦白承認，核與證人甲○○證述車禍發生之狀況相
    符，並有道路交通事故調查報告表、電請相驗案件報告、診斷證明書各一紙、及
    事故現場與車損相片共二十一張在卷可資佐證。且被害人許嘉項係因本件車禍受
    有頭部外傷及外傷性腦內出血經送醫後仍不治死亡，業經臺灣屏東地方法院檢察
    署檢察官督同法醫師相驗明確，有相驗屍體證明書、驗斷書及勘驗筆錄等在卷可
    憑，足見被告二人之自白與事實相符，可以相信。
二、按汽車行經交岔路口應依燈光號誌之指示行進，又閃光紅燈號誌表示停車再開，
    車輛應減速接近，先停於交岔路口，看清無來車後，方得續行；閃光黃燈表示車
    輛應減速接近，注意安全，小心通過，道路交通安全規則第一百零一條第一項第
    一款、道路交通標誌標線號誌設置規則第二百十一條分別定有明文。本件肇事地
    點為交岔路口，其中洛寧路路口為閃光紅燈，四維路路口則為閃光黃燈，業據被
    告二人自承在卷，並有路口相片及道路交通事故調查報告表可參，又依肇事後現
    埸圖及車損、現場相片所示，該交岔路口並無煞車痕跡，二車車損及衝撞民宅、
    路旁鐵桿均屬嚴重，堪認二車全無相讓直接駕車撞擊之事實，被告丙○○行經設
    有閃光紅燈之交岔路口時並未停讓幹道車先行；被告乙○○行經設有閃光黃燈之
    交岔路口，以時速約四十公里之速度前進並未減速接近，注意安全，小心通過，
    顯均違反上開道路交通安全規則而未盡注意義務至明。又依道路交通事故調查報
    告表所載，肇事時天氣為晴天、該處路面乾燥、無障礙物，夜間有照明設備視距
    良好等情，亦無何不能注意之情事，其等竟疏未注意，以致肇事致人於死，有應
    注意能注意而不注意之過失責任，已無疑義，被告二人之過失行為且併合為本件
    車禍發生之原因。再被害人許嘉項之死亡，係因被告二人之過失行為所致，二者
    間復有相當因果關係，從而，本件事證明確，被告犯行應堪認定。
三、按刑法上所謂業務，係指個人基於其社會地位繼續反覆所執行之事務，其主要部
    分之業務固不待論，即為完成主要業務所附隨之準備工作與輔助事務，亦應包括
    在內，最高法院七十一年臺上字第一五五○號判例可供參考。查被告丙○○於偵
    查中供稱：係從事汽車材料買賣，是讓別人請的，平常均在外面跑（見偵卷第三
    十九頁）。於本院審理時則稱：我算是業務會開車在外面跑，送貨是順便等語（
    見本院卷第三十八頁），可見被告丙○○是以推銷汽車材料為主要業務，駕駛汽
    車為其完成主要業務之輔助事務，其駕車行為自屬基於社會地位繼續反覆執行之
    事務，不問其駕車之時間是否係下班時間，均不能改變其應有之注意義務。因此
    被告丙○○駕駛汽車肇事致人於死之行為，係犯刑法第二百七十六條第二項之業
    務過失致人於死罪。被告乙○○駕車肇事致人於死之行為，則係犯同法第二百七
    十六條第一項之普通過失致人於死罪。被告乙○○之駕駛執照已遭吊銷一節，業
    經被告乙○○自承在卷，被告乙○○在無駕駛執照之情形下，仍駕車肇事因而致
    人於死，應依道路交通管理處罰條例第八十六條第一項規定加重其刑。又被告二
    人於犯罪未被有偵查權之機關覺前，即請路人打電話向警方報案，並向前來處理
    車禍事宜之警員自首犯罪及接受裁判，業據其等於本院審理時供述明確，核與證
    人即本件到場處理中禍事宜之警員丁○○供述之情節大致相符，堪認其等均符合
    自首之要件，均應依刑法第六十二條前段之規定，減輕其刑。被告乙○○部分同
    時有刑之加重及減輕事由，應先加後減之。另被告乙○○於肇事後，經屏東基督
    教醫院抽血檢驗結果其血液中酒精濃度為三七．八四ｍｇ／ｄｌ（相當於呼氣酒
    精濃度每公升○．一八毫克），遠低於道路交通安全規則第一百十四條第二款所
    規定之法定值每公升○、二五毫克，被告乙○○顯未達到酒醉之地步，自不能依
    道路交通管理處罰條例第八十六條第一項之規定，予以加重其刑責。爰審酌被告
    二人素行、過失之程度、尚未與被害人家屬達成和解賠償損害及犯罪後坦認犯行
    ，態度尚佳等一切情狀，分別量處如主文所示之刑。
據上論斷，應依刑事訴訟法第二百九十九條第一項前段、道路交通管理處罰條例第八
十六條第一項、刑法第二百七十六條第一項、第二項、第六十二條前段、罰金罰鍰提
高標準條例第一條前段，判決如主文。
中      華      民      國      九十二      年    六    月    三十    日
                                      臺灣屏東地方法院交通法庭
                                          法  官  林昌義
右正本證明與原本無異。
如不服本判決應於收受本判決後送達後十日內向本院提出上訴書狀，其未敘述上訴理
由者，並得於提起上訴後十日內向本院補提理由書狀（均須按他造當事人之人數附繕
本 ）「切勿逕送上級法院」
                                          書記官   潘美碧
中      華      民      國      九十二      年    七    月    一    日
中華民國刑法第二百七十六條
因過失致人於死者，處二年以下有期徒刑、拘役或二千元以下罰金。
從事業務之人，因業務上之過失犯前項之罪者，處五年以下有期徒刑或拘役，得併科
三千元以下罰金。


司法院資訊處製作；財團法人民間司法改革基金會備份。
